【裁判字號】    89,易,87
【裁判日期】    891207
【裁判案由】    違反國家安全法
【裁判全文】
臺灣澎湖地方法院刑事判決                            八十九年度易字第八七號
    公  訴  人  臺灣澎湖地方法院檢察署檢察官
    被      告  乙○○
                甲○○
右列被告因違反國家安全法案件，經檢察官提起公訴（八十九年度偵字第四七Ｏ號）
，本院判決如左：
    主  文
乙○○、甲○○共同無正當理由，逃避警察機關於必要時對航行境內之船筏及客貨及
所攜帶之物件依職權所實施之檢查，各處有期徒刑參月，如易科罰金，均以參佰元折
算壹日。
    事  實
一、乙○○、甲○○曾共同因違反漁業法案件，經本院於八十九年間分別判處有期徒
    刑六月、有期徒刑四月，均緩刑四年確定。二人於緩刑期間之八十九年八月八日
    下午六時五十分許，駕駛「天天樂二號」漁船由澎湖縣望安鄉將軍漁港報關出海
    ，在北緯二三度一三分六五秒、東經一一九度三二分一九秒附近之境內海域作業
    。次日凌晨二時許，警察機關為成員之一之澎湖縣政府聯合取締毒、電、炸魚小
    組駕乘澎興號護漁艇途經該處，見有電魚前案紀錄之該漁船正在作業，乃本於職
    權欲對該漁船、船上客貨、所攜帶之物件等實施必要之檢查，乙○○、甲○○竟
    無正當理由而基於犯意聯絡，拒絕檢查並共同駕駛該漁船加速逃逸，嗣於海上追
    逐約二小時後，因天色漸亮無處可躲，始停船接受檢查。
二、案經澎湖縣警察局移送臺灣澎湖地方法院檢察署檢察官偵查起訴。
    理  由
一、訊據被告乙○○、甲○○坦承於前揭時、地，經警要求登船檢查，二人因害怕遭
    受取締電魚，而拒絕檢查並共同駕船加速逃逸之事實，經核與當時取締之警察歐
    野熊證述情節相符，並有漁船進出港檢查表、船員姓名表、現場照片八張附卷可
    資佐證，復經本院勘驗案發時所錄製之錄影帶明確。被告二人雖辯稱不知逃避檢
    查會觸犯法律云云，但船舶出入港口或於海上作業時，警察及海岸巡防機關有檢
    查權限，乃眾所週知之事實，否則走私、違反漁業法案件均將無從查緝，國家安
    全亦難以維繫，被告二人曾被查獲以電氣採補水產動物，更無不知情之理，所辯
    顯屬卸責之詞，不能採信。本案事證明確，被告犯行均堪認定。
二、查本案警察機關基於職權欲取締毒、電、炸魚，故要求登船查看二人所駕船隻是
    否攜帶毒物、電氣物品、爆裂物等物件並據以捕得水產動物，核屬國家安全法第
    四條第一項第三款、第四款所示船筏、客貨及所攜帶物件等之必要檢查行為。被
    告二人拒絕該次檢查並加速逃逸，應構成同法第六條第二項之拒絕或逃避檢查罪
    ，並論以屬於後行為之逃避檢查罪。而被告二人有犯意聯絡及行為分擔，應依共
    同正犯論處。爰審酌被告二人甫因違反漁業法案件經本院判處徒刑並宣告緩刑在
    案，有台灣高等法院被告全國前案紀錄表在卷可稽，其等復為本件犯行，足見二
    人素行非佳，且依據本院勘驗錄影帶結果，二人於深夜中逃避警察檢查，追逐達
    約二小時之久，造成海上查緝單位相當之危險，追逐過程中被告二人枉視執法人
    員執法之困難及辛勞，逕自於船尾休息或於船艙內外吸煙，狀甚悠閒，直至無處
    可躲始停船接受檢查，違法情節自非輕微，本院並考量其等犯罪之動機、目的、
    手段、生活狀況、智識程度、犯罪所生之損害，及犯罪後態度等一切情狀，量處
    如主文所示之刑，並諭知易科罰金之折算標準。
據上論斷，應依刑事訴訟法第二百九十九條第一項前段，國家安全法第四條第一項第
三款、第四款、第六條第二項，刑法第十一條前段、第二十八條、第四十一條，罰金
罰鍰提高標準條例第二條，判決如主文。
本案經檢察官廖江憲到庭執行職務。
中      華      民      國    八十九    年    十二      月      七      日
                                  臺灣澎湖地方法院刑事庭
                                          法  官
右正本證明與原本無異。
如不服本判決，應於判決送達後十日內，向本院提出上訴狀。
                                          書記官
中    華    民    國      八十        年              月              日


司法院資訊處製作；財團法人民間司法改革基金會備份。
